臺灣臺北地方法院刑事判決　　　　　　　　　　　　　九十年度簡上字第三五九號
　　上　訴　人
　　即　被　告　甲○○
右列上訴人因違反毒品危害防制條例案件，不服本院九十年度簡字第二三九二號，中
華民國九十年八月三十一日第一審刑事簡易判決（檢察官聲請簡易判決處刑案號：臺
灣臺北地方法院檢察署八十九年度毒偵字第三五九六號），提起上訴，本院管轄之第
二審合議庭判決如左：
    主  文
原判決撤銷。
甲○○施用第二級毒品，累犯，處有期徒刑肆月，如易科罰金，以參佰元折算壹日。
又持有第二級毒品，累犯，處有期徒刑參月，如易科罰金，以參佰元折算壹日。應執
行有期徒刑陸月，如易科罰金，以參佰元折算壹日。
扣案第二級毒品安非他命壹包（淨重零點肆公克）及大麻煙貳支（淨重壹點捌公克）
均沒收銷燬之。
    事  實
一、甲○○曾因違反麻醉藥品管理條例及肅清煙毒條例案件，經本院及臺灣高等法院
    分別判處有期徒刑六月及二年七月確定，其最後一次受刑之執行，於民國八十九
    年十一月二十一日執行完畢，另其因施用毒品案件，經觀察、勒戒後，認無繼續
    施用毒品之傾向，業由臺灣宜蘭地方法院檢察署檢察官於八十七年十月二十三日
    ，以八十七年度偵字第二九七九號、第三二三二號案不起訴處分確定。詎甲○○
    復於八十九    年十二月三日上午一時三十分許回溯九十六小時內某時（惟應排
    除自八十九年十二月二日下午十時至同年月三日上午一時三十分許遭警留置之不
    可能施用期間），基於施用第二級毒品安非他命之犯意在不詳處所施用第二級毒
    品安非他命一次，另甲○○並基於持有第二級毒品大麻之犯意，而持有第二級毒
    品大麻煙二支（淨重一點八公克），為警於八十九年十二月二日下午十時許在臺
    北市○○○路○段二二０號前查獲，並扣得第二級毒品安非他命一包（淨重０點
    四公克）、大麻煙二支（淨重一點八公克）、電子磅秤一個，甲○○經依本院九
    十年度毒聲字第八一二號裁定送觀察、勒戒後，認有繼續施用毒品之傾向。
二、案經臺北市政府警察局大安分局報請臺灣臺北地方法院檢察署檢察官偵查起訴。
    理  由
一、本件經向上訴人即被告甲○○之住所地臺北市士林區○○○路○段一一六巷三九
    弄一八號三樓及居所地臺北市○○區○○街三三號二樓送達審理期日傳票，而經
    被告於九十一年一月七日於住所地及九十一年一月九日於居所地收受之事實，有
    送達證書附卷足參，從而被告經合法傳喚，無正當理由而不到庭，爰依刑事訴訟
    法第三百七十一條規定，不待其陳述，逕行判決，先予敘明。
二、訊據被告對於在前揭時地攜帶安非他命一包、大麻煙二支及電子磅秤一個經警查
    獲之事實並無異詞，惟矢口否認有何持有第二級毒品大麻煙之持有犯意，並辯稱
    ：伊所持有之第二級毒品大麻煙係供自己吸食所用，且伊在八十九年十二月初有
    吸食大麻煙，原判決認定單獨持有第二級毒品而論以數罪併罰為不當等語云云。
    經查：被告於警訊及偵查中均供稱並無施用第二級毒品安非他命及大麻並辯稱扣
    案物品非其所有，而係其不詳姓名綽號「小顧」之成年男子所有云云，雖被告於
    本院調查時改稱「在偵查中因要照顧女兒才不敢承認施用第二級毒品，且在八十
    九年十二月初有施用安非他命及大麻二種第二級毒品」（見本院九十年十月三十
    一日訊問筆錄），惟被告之尿液經送鑑定均呈安非他命陽性反應及大麻陰性反應
    結果之事實，有臺北市立療養院八十九年十二月十三日煙毒尿液檢驗報告書（見
    偵卷第三八頁）及行政院國軍退除役官兵輔導委員會臺北榮民總醫院臨床毒物科
    九十年三月二十二日檢驗報告（見偵卷第五十頁）附卷可稽，從而被告於本院自
    白施用安非他命部分顯與事實相符，至被告雖自白於八十九年十二月初有施用大
    麻，然被告既係於八十九年十二月三日上午一時三十分經警採尿，則倘被告有於
    八十九年十二月初施用大麻，其尿液檢驗經鑑定將呈現大麻陽性反應，惟被告尿
    液經行政院國軍退除役官兵輔導委員會臺北榮民總醫院臨床毒物科鑑定係呈大麻
    陰性反應，從而被告雖於本院自白有施用大麻，惟並無任何補強證據足認被告就
    施用大麻部分之自白與事實相符，且經本院傳喚證人即查獲警員乙○○到庭，其
    就查獲過程係證稱：線民檢舉被告吸食毒品乃前去查獲，其確定扣案安非他命及
    大麻是在被告身上查獲，因為被告是女性，為了要搜身還請女警隊支援，且經調
    查並無法證明有綽號「小顧」男子之存在等語明確（見本院九十一年一月二日訊
    問筆錄），是被告自白施用第二級毒品安非他命部分顯與事實相符，而被告辯稱
    持有大麻係供己吸食之用顯為事後單純自白之詞，委無足取，而扣案安非他命一
    包（淨重零點四公克）及大麻煙二支（淨重一點八公克）均係毒品而為違禁物之
    事實，亦有臺北市政府警察局保安警察大隊毒品初步鑑驗報告單（見偵卷第一一
    頁）及法務部調查局九十年一月二日鑑定通知書（見偵卷第三六頁）附卷可稽，
    本件事證明確，應依法論科。
三、核被告所為，係犯毒品危害防制條例第十條第二項之施用第二級毒品安非他命罪
    及同條例第十一條第二項持有第二級毒品大麻罪。被告持有第二級毒品安非他命
    犯行係施用之低度行為，不另論罪。被告所犯上開二罪間，犯意各別，行為互異
    ，應予分論併罰。查被告曾有如犯罪事實欄所載之前案及執行記錄之事實，有臺
    灣高等法院檢察署刑案紀錄簡覆表一件在卷可按，其受有期徒刑之執行完畢，五
    年以內再犯本件法定刑有期徒刑以上之各罪，為累犯，均應依刑法第四十七條規
    定加重其刑。按被告行為後，刑法第四十一條已於九十年一月四日修正，嗣經總
    統於九十年一月十日公布，並自同年一月十二日起生效，依現行刑法第四十一條
    第一項前段：「犯最重本刑為五年以下有期徒刑以下之罪，而受六個月以下有期
    徒刑或拘役之宣告，因身體、教育、職業、家庭之關係或其他正當事由，執行顯
    有困難者，得以一元以上三元以下折算一日，易科罰金」之規定，較之修正前之
    刑法第四十一條以「犯最重本刑為三年以下有期徒刑以下之刑之罪，而受六月以
    下有期徒刑或拘役之宣告」，始得易科罰金之規定，以修正後現行刑法第四十一
    條第一項前段之規定有利於被告，被告行為時雖在刑法第四十一條修正生效前，
    惟依刑法第二條第一項前段規定，仍應適用裁判時即修正後之刑法第四十一條第
    一項前段規定諭知易科罰金之折算標準。原審認被告係犯毒品危害防制條例第十
    條第二項施用第二級毒品罪及同條例第十一條第二項之持有第二級毒品罪，並分
    別判處被告有期徒刑四月及三月，並定其應執行刑為有期徒刑六月，如易科罰金
    以三百元折算一日，且諭知扣案之安非他命一包及大麻二支均沒收消燬、電子磅
    秤一台沒收，固非無見，惟查：扣案之電子磅秤一台被告堅決否認係其所有，且
    亦難認該電子磅秤係被告專供本件施用第二級毒品安非他命或持有第二級毒品大
    麻所用之物，是原審併予諭知沒收尚有未洽；且原審判決書主文欄內誤將被告甲
    ○○記載為張慧芳亦有未合。被告雖執前詞上訴辯稱確有施用大麻請求撤銷原判
    決減輕其刑，核其所辯係無理由，惟原判決既有上開可議之處，自無可維持，應
    將原判決撤銷改判。爰審酌被告曾有麻藥及觀察勒戒前案、犯罪後於本院尚知坦
    認施用安非他命等一切情狀，分別量處如主文所示之刑，並定其應執行刑，且諭
    知易科罰金折算標準，以示懲儆。又扣案安非他命一包（淨重零點四公克）及大
    麻煙二支（淨重一點八公克），均係違禁物，爰均依毒品危害防制條例第十八條
    第一項前段宣告沒收銷燬之。至電子磅秤一台並非供本件施用或持有第二級毒品
    所用之物，爰不另為沒收之諭知，併予敘明。
據上論斷，應依刑事訴訟法第四百五十五條之一第一項、第三項、第三百六十九條第
一項前段、第三百六十四條、第三百七十一條、第二百九十九條第一項前段，毒品危
害防制條例第十條第二項、第十一條第二項、第十八條第一項前段，刑法第二條第一
項前段、第四十七條、第四十一條第一項前段，罰金罰鍰提高標準條例第二條，判決
如主文。
本案經檢察官吳建輝到庭執行職務
中      華      民      國    九    十    一    年    二    月    六    日
                                    臺灣臺北地方法院刑事第六庭
                                        審判長  法  官  黃俊明
                                                法  官  黃程暉
                                                法  官  劉煌基
右正本證明與原本無異。
不得上訴。
                                                書記官  張漪蕙
中      華      民      國    九    十    一    年    二    月    六    日
所犯法條：
毒品危害防制條例第十條
施用第一級毒品者，處六月以上五年以下有期徒刑。
施用第二級毒品者，處三年以下有期徒刑。
毒品危害防制條例第十八條
查獲之毒品及專供製造或施用毒品之器具，不問屬於犯人與否，均沒收銷燬之。但合
於製藥或研究之用者，得不予銷燬。
前項合於醫藥或研究用毒品或器具之管理辦法，由法務部會同行政院衛生署定之。
